---
title: "Entrega grupal"
author: "Pablo Gómez (DNI: 03214857D), Wenxiang Xia (DNI:X7276507C), Javier Figueiredo Tor (DNI:06341629T), Cyan Morales (DNI: 02780780B)"
format:
  revealjs:
    theme: [style.scss]
    embed-resources: true
execute: 
  echo: true
---

## Instrucciones

-   Modificad dentro del documento .qmd vuestros datos personales (nombre y DNI) que se encuentran en el encabezado del archivo.

-   Aseguraos de que el archivo .qmd se renderice correctamente ANTES de continuar editando el documento y que el archivo .html correspondiente se genere en tu carpeta local en el ordenador.

------------------------------------------------------------------------

## Instrucciones

-   Los bloques de código (chunks) creados están vacíos o incompletos. Una vez que edites lo que consideres necesario, debes cambiar cada bloque a #\| eval: true (o eliminarlo directamente) para que se ejecuten.

-   Recuerda que puedes ejecutar los bloques de código uno por uno con el botón play o ejecutar todos los bloques hasta un bloque específico (con el botón situado a la izquierda del anterior).

------------------------------------------------------------------------

## Paquetes necesarios

> Insertad aquí todos los paquetes vayáis necesitando

```{r}
rm(list = ls())
library(tidyverse)
library(dplyr)
library(glue)
library(ggplot2)
library(lubridate)
library(forcats)
```

------------------------------------------------------------------------

## Entrega grupal

### Datos

Un viejo amigo: la práctica se basará en los [**archivos de datos electorales**]{.hl-yellow} que se indican a continuación, recopilando datos sobre las elecciones al Congreso de los Diputados en España desde 2008 hasta la actualidad, así como encuestas, códigos de municipios y abreviaturas

```{r}
# NO TOQUES NADA
election_data <- read_csv(file = "./data/datos_elecciones_brutos.csv")
cod_mun <- read_csv(file = "./data/cod_mun.csv")
surveys <- read_csv(file = "./data/historical_surveys.csv")
abbrev <- read_csv(file = "./data/siglas.csv")
```

------------------------------------------------------------------------

## Datos

-   `election_data`: archivo con las elecciones al congreso
-   `cod_mun`: archivo con los códigos y nombres de cada municipio
-   `abbrev`: siglas de cada partido
-   `surveys`: encuestas electorales desde 1982.

------------------------------------------------------------------------

## Datos

-   `surveys`: encuestas electorales desde 1982.
    -   `type_survey`: tipo de encuesta (nacional, regional...)
    -   `date_elec`: fecha de las futuras elecciones
    -   `id_pollster`, `pollster`, `media`: id y nombre de la empresa encuestadora, así como medio que la encargó
    -   `field_date_from`, `field_date_to`: fechas de inicio y fin del trabajo de la encuesta
    -   `exit_poll`: ¿es una encuesta a pie de urna?
    -   `size`: tamaño muestral de la encuesta
    -   `turnout`: participación (estimación)

------------------------------------------------------------------------

## Objetivos

El objetivo de la entrega es [**realizar un análisis de los datos electorales**]{.hl-green}, llevando a cabo la depuración, los resúmenes y los gráficos que consideres necesarios, tanto de los resultados como de la precisión de las encuestas electorales.

En concreto, debes trabajar únicamente en el **período de tiempo que incluye las elecciones desde 2008 hasta las últimas elecciones de 2019**

------------------------------------------------------------------------

## Algunos comentarios

Además de lo que consideres oportuno realizar, los siguientes elementos son obligatorios:

-   Cada grupo debe presentar [**antes del 17 de enero (23:59)**]{.hl-red} un análisis de los datos en formato .qmd y .html, en modo Quarto slides, que serán los que presentarán el día de la exposición.

-   Las Quarto slides deben subirse a Github (un miembro de cada grupo deberá proporcionar el enlace).

-   El número máximo de diapositivas será de 45. El tiempo máximo para cada grupo será de 22 minutos (+5-10 minutos para preguntas).

------------------------------------------------------------------------

## Algunos comentarios

-   Durante la presentación, deberéis explicar (de manera resumida) el análisis realizado, asegurándoos de que cada miembro del equipo hable durante un tiempo similar y que cualquier miembro pueda responder preguntas sobre cualquiera de los pasos realizados. La nota no será la misma para todos los integrantes.

-   Se valorará no solo el contenido, sino también la presentación (estética).

-   El objetivo es demostrar que se ha adquirido el máximo conocimiento del curso

------------------------------------------------------------------------

## Ítems obligatorios

1.  Los datos deben ser convertidos a tidydata donde sea apropiado.

    ```{r}
    # abbrev, cod_mun ya están en formato tidydata.

    # election_data y surveys no están en formato tidydata ya que en cada fila nos encontramos con los votos en cada municipio para todos los partidos. Una fila solo debe contener una única observación.
    election_data <-
      election_data |>
      pivot_longer(cols = -c(tipo_eleccion:votos_candidaturas),
               names_to = "partidos", values_to = "votos",
               values_drop_na = TRUE) |>
      mutate(across(where(is.logical), as.numeric))
    surveys <-
      surveys |>
      pivot_longer(cols = -c(type_survey:turnout),
               names_to = "partido", values_to = "puntuacion",
               values_drop_na = TRUE) |>
      mutate(across(where(is.logical), as.numeric))
    ```

2.  Debes incluir al menos un join entre tablas.

3.  Recordatorio: información = varianza

```{r}
# vemos primero cantidad de valores únicos en cada una
election_data_dist <- election_data |> summarise(across(everything(), n_distinct))
cod_mun_dist <- cod_mun |> summarise(across(everything(), n_distinct))
surveys_dist <- surveys |> summarise(across(everything(), n_distinct))
abbrev_dist <- abbrev |> summarise(across(everything(), n_distinct)) 

# en tres (tipo_eleccion, vuelta, codigo_distrito_electoral) tenemos 
# un solo valor cte --> no nos aporta nada

election_data <-
  election_data |> 
  select(-c(tipo_eleccion, vuelta, codigo_distrito_electoral))
surveys <- surveys |> select(-type_survey)
```

4.  Los paquetes `{glue}`, `{forcats}` y `{lubridate}` deben ser utilizados en algún punto

5.  Los siguientes elementos deben usarse al menos una vez: mutate, summarise, group_by (o su equivalente), case_when

6.  Deberéis definir al menos una función (con más de 5 líneas de código)

------------------------------------------------------------------------

## Ítems obligatorios

7.  Contamos con muchos partidos que se presentan a las elecciones. Solo nos interesarán los siguientes partidos:

-   PARTIDO SOCIALISTA OBRERO ESPAÑOL (cuidado: tiene/tenía federaciones - sucursales - con otros nombres).
-   PARTIDO POPULAR
-   CIUDADANOS (cuidado: tiene/tenía federaciones - sucursales - con otros nombres).
-   PARTIDO NACIONALISTA VASCO
-   BLOQUE NACIONALISTA GALLEGO
-   CONVERGÈNCIA I UNIÓ

------------------------------------------------------------------------

## Ítems obligatorios

7.  Contamos con muchos partidos que se presentan a las elecciones. Solo nos interesarán los siguientes partidos:

-   UNIDAS PODEMOS - IU (atención: aquí han tenido varios nombres - IU, Podem, Ezker Batua, ... - y no siempre se han presentado juntos, pero aquí los analizaremos como un conjunto).
-   ESQUERRA REPUBLICANA DE CATALUNYA
-   EH - BILDU (ahora son una coalición de partidos formada por Sortu, Eusko Alkartasuna, Aralar, Alternatiba).
-   MÁS PAÍS
-   VOX

```{r}

election_data <-
  election_data |> 
  mutate("siglas" = case_when(
str_detect(partidos, "SOCIALISTA|SOCIALISTES")~ "PSOE",
str_detect(partidos, "PARTIDO POPULAR") ~ "PP",
str_detect(partidos, "CIUDADANOS|CIUDADANÍA|CIUDADANIA|CIUTADANS") ~ "CS",
str_detect(partidos, "PARTIDO NACIONALISTA VASCO") ~ "PNV",
str_detect(partidos, "BLOQUE NACIONALISTA GALEGO") ~ "BNG",
str_detect(partidos, "PODEMOS|IZQUIERDA UNIDA") ~ "UP",
str_detect(partidos, "ESQUERRA REPUBLICANA DE CAT") ~ "ERC",
str_detect(partidos, "SORTU|EUSKO ALKARTASUNA|ARALAR|ALTERNATIBA")~"BILDU",
str_detect(partidos, "MÁS PAÍS|MAS PAIS|MÁS PAIS|MAS PAÍS") ~ "MP",
str_detect(partidos, "VOX") ~ "VOX",
str_detect(partidos,"CONVERGÈNCIA I UNIÓ")~"CONVERGÈNCIA I UNIÓ",
TRUE ~ "OTROS"))


```

------------------------------------------------------------------------

## Ítems obligatorios

8.  Todo lo que no esté en alguno de los anteriores partidos debe ser correctamente reagrupado (y resumido) en `OTROS`

9.  Las siglas deben ser usadas en las visualizaciones (ideas en <https://r-graph-gallery.com/>).

10. Debes usar todos los archivos en algún momento.

11. Debes descartar las encuestas que:

```         
-   se refieran a elecciones anteriores a 2008
-   sean a pie de urna
-   tamaño muestral desconocido o inferior a 500.
-   tenga 1 día o menos de trabajo de campo.
```

```{r}
encuestas_filtradas <- surveys |> 
  filter(
    as.numeric(format(date_elec, "%Y")) >= 2008,  # Elecciones desde 2008 
    exit_poll == FALSE,                           # No sean a pie de urna
    !is.na(size) & size >= 500,                   # Tamaño muestral conocido y >= 500
    field_date_to - field_date_from > 1 # Más de 1 día de trabajo de campo
  )
```

------------------------------------------------------------------------

## Ítems obligatorios

12. Deberás responder obligatoriamente a las siguientes preguntas (más aquellas que consideres analizar para distinguirte del resto)

-   ¿Qué partido fue el ganador en los municipios con más de 100.000 habitantes (censo) en cada una de las elecciones?

```{r}

# Transformar los datos y generar identificadores
election_data <- election_data |> 
  mutate(
    id_mun = (glue("{codigo_ccaa}-{codigo_provincia}-{codigo_municipio}")),
    fecha = (as_date(glue("{anno}-{mes}-01")))
  )  |> 
  select(-anno, -mes, -codigo_ccaa, -codigo_provincia, -codigo_municipio) |> 
  select(fecha, id_mun, everything())

# Filtrar municipios con más de 100,000 habitantes
# Encontrar el partido ganador usando summarise y max
ganadores <- election_data |> 
  filter(censo >= 100000) |> 
  group_by(id_mun, fecha) |> 
  slice_max(order_by = votos, n = 1) |>  # Máximo voto por grupo
  ungroup() |>
  select(id_mun, fecha, siglas, votos)
# Mostrar los resultados
print(ganadores)

#Inner join para saber el nombre del municipio
ganadores <- ganadores |> 
  inner_join(cod_mun, by = c("id_mun"="cod_mun"))


```

-   ¿Qué partido fue el segundo cuando el primero fue el PSOE? ¿Y cuando el primero fue el PP?

    ```{r}
    resultado_PSOE <- election_data |> 
      group_by(fecha, id_mun) |> 
      arrange(desc(votos)) |> 
      mutate(ranking = row_number()) |> 
      filter(ranking == 1 & siglas == "PSOE") |> 
    # Hacer un join con los datos del segundo partido más votado en los mismos grupos
      left_join(
        election_data |> 
          group_by(fecha, id_mun) |> 
          arrange(desc(votos)) |> 
          mutate(ranking = row_number()) |> 
          filter(ranking == 2) |> 
          select(fecha, id_mun, siglas_segundo = siglas, votos_segundo = votos),
        by = c("fecha", "id_mun")
      ) |> 
      select(fecha, id_mun, censo, participacion_1, participacion_2, 
             siglas_primero = siglas, votos_primero = votos, 
             siglas_segundo, votos_segundo)

    #para el ver con el PP solo hace falta cambiar el nombre

    resultado_PP <- election_data |> 
      group_by(fecha, id_mun) |> 
      arrange(desc(votos)) |> 
      mutate(ranking = row_number()) |> 
      filter(ranking == 1 & siglas == "PP") |> 
    # Hacer un join con los datos del segundo partido más votado en los mismos grupos
      left_join(
        election_data |> 
          group_by(fecha, id_mun) |> 
          arrange(desc(votos)) |> 
          mutate(ranking = row_number()) |> 
          filter(ranking == 2) |> 
          select(fecha, id_mun, siglas_segundo = siglas, votos_segundo = votos),
        by = c("fecha", "id_mun")
      ) |> 
      select(fecha, id_mun, censo, participacion_1, participacion_2, 
             siglas_primero = siglas, votos_primero = votos, 
             siglas_segundo, votos_segundo)
    ```

-   ¿A quién beneficia la baja participación?

```{r}

participacion <-
  election_data |>
  mutate("votos_totales" = votos_candidaturas + votos_blancos + votos_nulos, "participacion" = 100 * votos_totales / censo) |> # Calcular el porcentaje de participación
  group_by(fecha, id_mun, siglas, votos_totales, participacion) |> # Agrupar para sumar los valores repetidos de OTROS
  summarize(votos = sum(votos), .groups = "drop") |>
  mutate("porcentaje_votos" = votos / votos_totales) |>
  select(-votos, -votos_totales)

corr_participacion <-
  participacion |>
  group_by(siglas) |>
  summarize(correlacion = cor(participacion, porcentaje_votos, use = "complete.obs")) |>
  arrange(correlacion)

# Cuanto menor es el valor de correlación, más se beneficia los votos del partido por la baja participacion.

# Gráficos
ggplot(corr_participacion, aes(x = reorder(siglas, correlacion), y = correlacion, fill = correlacion)) +
  geom_bar(stat = "identity", show.legend = FALSE) +  # Bar chart
  coord_flip() +  # Flip coordinates for horizontal bars
  labs(
    title = "Correlación entre baja participación y resultados para cada partido",
    x = "Partido (siglas)",
    y = "Correlación"
  ) +
  theme_minimal()


```

-   ¿Cómo analizar la relación entre censo y voto? ¿Es cierto que determinados partidos ganan en las zonas rurales?

```{r}


election_data_rcs <- election_data |> 
    mutate("participacion" = 100*(votos_candidaturas + votos_blancos + votos_nulos) / censo) |> slice(1,.by = participacion)


##GRAFICO RELACION CENSO Y VOTO
ggplot(election_data_rcs, aes(x = censo, y = participacion)) +
  geom_point(aes(color = participacion), size = 3, alpha = 0.7) +  # Puntos de dispersión
  geom_smooth(method = "lm", color = "blue", se = TRUE, linetype = "dashed") +  # Línea de regresión
  scale_color_gradient(low = "yellow", high = "red", name = "Participación (%)") +  # Gradiente de color
  labs(
    title = "Relación entre Censo y Participación",
    subtitle = "Datos simulados de participación electoral",
    x = "Censo (número de votantes)",
    y = "Participación (%)",
  ) +
  theme_minimal(base_size = 14) +  # Tema minimalista
  theme(
    plot.title = element_text(face = "bold", size = 12, hjust = 0.5),  # Personalización del título
    plot.subtitle = element_text(size = 9, hjust = 0.5),
    axis.title.x = element_text(size = 8),
    axis.title.y = element_text(size = 8),
    legend.position = "top"  # Posición de la leyenda
  )


```

```{r}

# Seleccionar el partido ganador por municipio y clasificar por zona
election_data <- election_data |> 
  mutate(
    zona = if_else(censo <= 2500, "Rural", "Urbana")                      # Clasificación por zona
  ) 

votos_por_zona <- election_data |> summarise(votos=sum(votos), .by = c(zona,siglas))

votos_por_zona2 <- votos_por_zona |> pivot_wider(names_from = zona, values_from = votos) |> mutate(rural=(Rural/sum(Rural))*100, urbana=(Urbana/sum(Urbana))*100, dif_perc=rural-urbana) 
#TEst de wilcoxon-MAnWhitney
wilcox.test(votos_por_zona2$rural, votos_por_zona2$urbana, paired = TRUE)


#UN gráfico para verlo, aunque no hay muchas diferencias

ggplot(votos_por_zona2) +
  geom_col(aes(x = fct_reorder(siglas, dif_perc), y = dif_perc,fill=siglas)) +  # Colorear las barras
  scale_y_continuous(limits = c(-50, 50)) +  # Escala en el eje y de -100 a 100
  scale_fill_manual(values= c(CS = "orange", UP = "purple", VOX = "green",OTROS="grey",MP="#009975",BNG="#6AADE4",PNV="#086522","CONVERGÈNCIA I UNIÓ"="#FFDFC4",ERC="yellow",BILDU="#30D5C8",PSOE="red", PP="blue"))

ggplot(votos_por_zona2) +
  geom_boxplot(aes(y = dif_perc, fill = "blue")) +  # Una sola caja para toda la variable
  scale_y_continuous(limits = c(-4, 4)) +  # Ajuste de los límites del eje Y
  scale_fill_manual(values = c("blue")) +  # Un solo color para toda la caja
  labs(title = "Distribución de Diferencia porcentual", y = "Diferencia porcentual") +
  theme_minimal() +  # Estilo minimalista
  theme(
    axis.text.x = element_blank(),  # Eliminar el eje X
    axis.ticks.x = element_blank(),  # Eliminar las marcas del eje X
    axis.title.x = element_blank(),  # Eliminar el título del eje X
    axis.line.x = element_blank()   # Eliminar la línea del eje X
  )

```

------------------------------------------------------------------------

## Ítems obligatorios

-   ¿Cómo calibrar el error de las encuestas (recordemos que las encuestas son de intención de voto a nivel nacional)?

    ```{r}
    # Creamos una variable en election_data y en surveys que sea la fecha de las elecciones sin el día
    election_data <- election_data |> 
      mutate(fecha_año_mes = format(fecha, "%Y-%m"))

    surveys <- surveys |> 
      mutate(fecha_año_mes = format(date_elec, "%Y-%m"))

    # Unir las tablas surveys y election_data por las columnas fecha_año_mes y partido/siglas
    elecciones_encuestas <- surveys |> 
      inner_join(election_data, by = c("fecha_año_mes" = "fecha_año_mes", "partido" = "siglas"))

    # Calcular el error absoluto
    elecciones_encuestas <- elecciones_encuestas |> 
      mutate(error_absoluto = abs(votos - puntuacion))
    ```

-   ¿Qué casas encuestadoras acertaron más y cuáles se desviaron más de los resultados?

```{r}
# Agrupar por pollster y sumar el error absoluto
pollster_error <- elecciones_encuestas |> 
  group_by(id_pollster, pollster) |> 
  summarize(total_error = sum(error_absoluto, na.rm = TRUE), .groups = "drop")

# Encontrar el pollster con el menor error
pollster_min_error <- pollster_error |> 
  filter(total_error == min(total_error))

# Encontrar el pollster con el mayor error
pollster_max_error <- pollster_error |> 
  filter(total_error == max(total_error))
```

Debes incluir [**al menos 3 preguntas "originales" más**]{.hl-orange} que consideres interesantes de responder utilizando los datos.

------------------------------------------------------------------------

## Evaluación

No se valorará más a quien haga más cosas.

Más no siempre es mejor

Se valorará la originalidad (en comparación con el resto de trabajos, ya sea en lo analizado, en el tema tratado, etc.), el cariño puesto en la entrega (el cariño en la vida es importante) y la relevancia de lo realizado.

------------------------------------------------------------------------

## Evaluación

Una vez que tengas los elementos obligatorios de tu base de datos más o menos completos, piensa antes de escribir código: ¿qué podría ser interesante? ¿Qué necesito para obtener un resumen tanto numérico como visual?

Recuerda que el objetivo real es demostrar un dominio de las herramientas vistas a lo largo del curso. Y eso no se mide solo por la cantidad de herramientas utilizadas, sino también por la calidad en su ejecución.

Deberéis tenerlo todo subido a Github con el enlace generado de manera correcta. Recuerda que el objetivo real es demostrar un dominio de las herramientas vistas a lo largo del curso. Y eso no se mide solo por la cantidad de herramientas utilizadas, sino también por la calidad en su ejecución.

Deberéis tenerlo todo subido a Github con el enlace generado de manera correcta.
